【裁判字號】    88,訴,377
【裁判日期】    890317
【裁判案由】    偽造文書等
【裁判全文】
臺灣桃園地方法院刑事判決                          八十八年度訴字第三七七號
    公  訴  人  臺灣桃園地方法院檢察署檢察官
    被      告  丁○○
                甲○○
                戊○○
右列被告因偽造文書等案件，經檢察官提起公訴（八十七年度偵字第一三四五八號）
，本院判決如左：
        主  文
丁○○連續意圖為自己不法之所有，以詐術使人將本人之物交付，處有期徒刑壹年拾
月。緩刑伍年。
        事  實
一、丁○○於八十三年間，在桃園縣中壢市○○路一二七之八號，自任會首，召集二
    會民間互助會，每會會金均為新台幣（下同）二萬元，均採內標制，均在其桃園
    園縣中壢市○○路一二七之八號開標，以投標金額最高者為得標之人，其會期分
    別為自八十三年三月廿日起至八十五年六月二十日止（下稱甲會）及八十三年六
    月十日起至八十五年十二月十日止（下稱乙會），甲會含會首共二十八名，乙會
    含會首共三十一名，詎丁○○因經營「九九外銷成衣店」不善，致週轉不靈，竟
    於八十四年間起，基於意圖為自己不法所有之概括犯意，利用會員對其信任及會
    員間常以電話口頭託付投標（即未用標單）未到場之機會，連續在甲會中先後於
    八十四年七月廿日、八月廿日、十月廿日、十一月廿日及十二月廿日，分別以四
    千一百元、四千元、四千三百元、四千四百元及四千五元之得標金利息，在乙會
    中先後於八十四年八月十日、九月十日、十月十日、八十五年一月十日、二月十
    日及三月十日，均四千元之得標金額，向被冒用姓名得標之會員（詳細姓名不詳
    ）佯稱已由他人得標，另通知被冒用姓名得標之會員外之活會會員佯稱由該被冒
    用姓名之會員得標，以此詐術，致使甲會及乙會之各會次之活會會員及被冒用姓
    名之會員陷於錯誤，分別交付扣除各該次之得標金利息予丁○○；復承前之犯意
    ，明知自己於八十五年二月間猶需佯稱他人得標始能支應開銷，已陷於無資力之
    狀態，猶竟圖為自己不法之所有，於八十五年二月間，復佯集同月廿五日至八十
    七年五月廿五日，採內標制，會員含會首二十八名，每會二萬元，每月二十五日
    ，在同址開標之民間互助會，致使乙○○及其他會員，誤以為丁○○確有資力，
    而於八十五年二月廿五日各如數交付當次之標金二萬元予丁○○。嗣於八十五年
    三月間，因犯行敗露，逃匿無蹤後，上開會員始知受詐騙。
二、案經丙○○、乙○○、己○○告訴暨法務部調查局新竹調查站移送臺灣桃園地方
    法院檢察署檢察官偵查起訴。
      理    由
一、右揭事實，業據被告丁○○坦承不諱，核與告訴人丙○○、乙○○及己○○指述
    情節大致相符，並經證人戴新圳到庭證述屬實，並有該互助會會單簿之影本三份
    在卷可稽，本件事證明確，被告犯行洵堪認定。
二、核被告所為係犯刑法第三百三十九條第一項之詐欺取財罪。其先後所犯多次詐欺
    取財犯行，時間相近，犯罪手法相同，所犯又係相同之罪，顯均係基於概括犯意
    為之，為連續犯，應以一罪論，並加重其刑。又被告各次詐欺取財罪，係對各個
    活會會員為之，為想像競合犯，應各以一罪論。爰審酌被告品行、因生意經營失
    敗致犯本罪、擔任互助會會首竟違背會員之信任冒標會款、危害經濟秩序、所詐
    得金額及犯後坦承犯行態度尚佳等一切情狀，量處如文所示之刑。又被告前未曾
    受有期徒刑以上刑之宣告，因一時失慮，偶罹刑典，事後已坦承犯行，深具悔意
    ，且已與告訴人和解並經其原諒，經此刑之宣告後，應知警惕而無再犯之虞，本
    院因認暫不執行其刑為當，予以宣告緩刑五年，用啟自新。至扣案之會單係告訴
    人等所提出，並非被告所有，亦非供犯罪所用之物，公訴人誤認為偽造署押部分
    ，尚有誤認，爰不予沒收。
三、公訴意旨另以：被告丁○○另召集會期八十四年三月五日至八十七年一月五日（
    下稱丙會），會員三十五人，每會二萬元，每月五日在其同上址開標之民間互助
    會，再虛列或真正會員名義盜標余能潭、周春蘭、乙○○、許雪珠、許淑英及羅
    祥銓等六人，致使真正會員各交付會款予被告丁○○及被告另於前甲會中虛列會
    員李康敏、李廖勉、呂璜琳、尤基程，復於甲會中冒用丙○○、范梅蘭、范梅英
    、宋王芳妹、張挺貴等六人之名盜標，於乙會中冒用周春蘭、蔡為本、陳文輝、
    丙○○、戴新圳、許雪珠、余能潭、傅金妹、楊麗枝等九人之名冒標，致使乙○○等人，受詐交付入會會款，因認被告另涉有刑法第二百二十條、第二百十六條
    之偽造文書及第三百三十九條第一項之詐欺取財罪嫌。惟查：（一）甲會中之李
    康敏、李廖勉、呂璜琳、尤基程等四人，確有其人，且呂璜琳係乙○○之妹，已
    據告訴人丙○○及乙○○具狀陳述明確，公訴人認係虛列顯屬誤解。（二）被告
    固於調查中供稱伊有冒標之情事，惟就如何冒標等情，其係稱：因會員均信任伊
    ，故在伊家中開標時，均由會員以電話口頭託付得標，並未填寫標單，僅部分被
    冒標者在互助會簿中加註得標日期及金額等語（見八十五年偵字第六三九八號第
    五頁正面），復於偵審中亦為相同之陳述，亦核與告訴人丙○○及乙○○之指述
    相符，可見被告未盜用公訴人所指之人冒標甚為明確。（三）丙會固為被告所召
    集，惟該會至被告停會止已有十三人得標，且被告係於八十四年間因其所經營之
    「九九外銷成衣店」發生週轉不靈，始佯稱他人冒標，並非自始即有不法之意圖
    ，又卷內又無何資料足資佐證被告有何冒標之行為，再參以本會被告已如期開標
    十三會，尚難認其自始有何詐欺之意圖。準此，公訴人指述前揭部分，並無積極
    證據足資證明被告有詐欺及偽造文書之犯行，此部分核屬民事上之糾紛，本應為
    無罪之諭知，惟公訴人認此部分，與前開起訴有罪部分，具有連續及牽連犯之關
    係，為裁判上一罪，爰不另為無罪之諭知。
據上論斷，應依刑事訴訟法第二百九十九條第一項前段，刑法第五十六條、第三百三
十九條第一項、第七十四條第一款，罰金罰鍰提高標準條例第一條前段，判決如主文
。
本案經檢察官胡樹德到庭執行職務。
中        華        民        國    八十九    年    三    月  十七    日
                                臺灣桃園地方法院刑事第二庭
                                      法  官  吳  進  發
右正本證明與原本無異。
如不服本判決，應於判決送達後十日內向本院提出上訴狀( 應附繕本 )，上訴於
臺灣高等法院。
                                      書記官  陳  靜  娟
中        華        民        國    八十九    年    三    月 二十七   日
刑法第三百三十九條（第一項）
意圖為自己或第三人不法之所有，以詐術使人將本人或第三人之物交付者，處五年以
下有期徒刑、拘役或科或併科一千元（已提高十倍為一萬元）以下罰金。


司法院資訊處製作；財團法人民間司法改革基金會備份。
